臺灣臺北地方法院刑事判決　　　　　　　95年度易字第2266號
公　訴　人　臺灣臺北地方法院檢察署檢察官
被　　　告　甲○○
選任辯護人　林維堯律師
上列被告因誣告案件，經檢察官聲請以簡易判決處刑（95年度偵
字第15171 號），本院受理後（原案號：95年度簡字第2741號）
，認不宜逕以簡易判決處刑，經改依通常程序審判，判決如下：
   主  文
甲○○無罪。
    理  由
一、公訴意旨略以：被告甲○○（原名林淑美）明知其所簽發付
    款人為第一商業銀行（下稱第一銀行）松山分行，票載發票
    日為民國94年3月23日，票據號碼UA0000000號，面額為新台
    幣（下同）10,000元之支票1 紙（下稱系爭支票），業經其
    交付會首周麗華作為給付合會款項之用，並非遺失，竟於94
    年3 月23日委請友人乙○○（另行簽分偵案辦理）代為申請
    掛失止付，同時填具致臺北縣、市政府警察局之遺失票據申
    報書，載明上開支票於94年3 月20日在臺北縣新店市遺失之
    不實內容，而未指定犯人誣告他人涉犯侵占遺失物罪。因認
    被告涉犯刑法第171條第1項之未指定犯人誣告罪嫌等語。
二、按犯罪事實應依證據認定之，無證據不得認定犯罪事實；不
    能證明被告犯罪者，應諭知無罪之判決，刑事訴訟法第154
    條第2項、第301 條第1項分別定有明文。又按事實之認定，
    應憑證據，如未能發現相當證據，或證據不足以證明，自不
    能以推測或擬制之方法，以為裁判基礎；且認定犯罪事實所
    憑之證據，雖不以直接證據為限，間接證據亦包括在內；然
    而無論直接或間接證據，其為訴訟上之證明，須於通常一般
    之人均不致有所懷疑，而得確信其為真實之程度者，始得據
    為有罪之認定，倘其證明尚未達到此一程度，而有合理之懷
    疑存在時，即無從為有罪之認定，最高法院分別著有40年台
    上字第86號、76年台上字第4986號判例意旨可稽。次按被告
    或共犯之自白，不得作為有罪判決之唯一證據，仍應調查其
    他必要之證據，以察其是否與事實相符。亦為刑事訴訟法第
    156條第2項所明定。所謂補強證據，指其他有關證明共犯之
    關於共同犯罪之供述真實性之相關證據而言，必須與共犯關
    於共同犯罪之供述，具有相當程度之關連性，而足使一般人
    對共犯關於共同犯罪之供述，並無合理之懷疑存在，而得確
    信其為真實，始足當之。
三、訊據被告甲○○固不否認有簽發系爭支票交給周麗華，嗣乙
    ○○於94年3月23日以系爭支票於94年3月20日在臺北縣新店
    市遺失為由，辦理掛失止付，並填具遺失票據申報書，請求
    警察機關協助偵查侵占遺失物罪嫌，而系爭支票經執票人郭
    林美春於94年3 月23日提示，因該票據「經掛失止付」而遭
    到退票等事實，惟堅決否認有何未指定犯人誣告犯罪之犯行
    ，辯稱：系爭支票不是我去辦理掛失止付，我也沒有請乙○
    ○幫我辦理掛失止付等語。被告之選任辯護人則為被告辯護
    稱：(一)被告係以母親蘇秀子的名義參加周麗華為會首之合會
    ，於90年5 月間得標後，每月均支付10,000元之死會會款至
    93年6 月23日止，自93年7月23日起至94年6月23日止之會款
    ，則於93年7 月間將到期之死會會款按月開立12張支票交付
    會首周麗華，嗣因周麗華倒會，又未將被告已開立之支票交
    給活會會員，被告之舅媽即周麗華之姐得悉周麗華向活會會
    員謊稱被告未繳付死會會款，其活會會員將向被告催討，乃
    將上情轉告被告，被告遂於94年3月23日上午9時許，打電話
    到周麗華上班之新店市公所詢問，經該所人員表示該合會之
    活會代表為乙○○，並將電話轉接給乙○○，被告乃向乙○
    ○表明已於93年7 月23日開立12紙面額均為10,000元之支票
    交給周麗華，促其勿在向被告索討會款，同時應乙○○要求
    ，將上開12張支票影印留存之影本傳真給乙○○，乙○○收
    到後，知悉會款支票遭周麗華挪用，即要求被告將系爭支票
    辦理掛失止付，當場為被告拒絕，被告並表示將前往第一銀
    行松江存款以供系爭支票兌現，乙○○即要求在銀行與被告
    見面，此為被告與乙○○唯一一次見面之緣由；俟在銀行見
    面後，乙○○仍企圖說服被告辦理掛失止付，但仍為被告所
    拒，被告並以現金存入10,000元。被告當時既然在銀行，如
    果被告確有同意辦理掛失止付情事，當可自行辦理，豈有委
    請乙○○辦理之理；(二)卷附票據掛失止付通知書、遺失票據
    申報書均係乙○○以支票受款人之身分自居而填載，並非以
    被告代理人身分通知掛失止付或申報遺失票據，可見被告並
    未委任乙○○辦理掛失止付手續；且系爭支票經乙○○向法
    院聲請公示催告，日後又聲請撤銷公示催告，亦均由乙○○
    以其名義為之，足證其並非被告之代理人，亦非受被告委任
    而為；(三)被告既已將未到期會款全部開立支票交付會首周麗
    華，則被告給付會款之義務已盡，至於周麗華有無將被告繳
    付之死會會款交付活會會員，均與被告無關，被告無止付系
    爭支票之動機與必要等語。
四、公訴人認被告涉有未指定犯人誣告犯罪之罪嫌，無非以證人
    乙○○、郭健章、郭林美春（聲請簡易判決處刑書誤載為「
    郭林春美」）之證述、系爭支票及其退票理由單、票據掛失
    止付通知書、掛失止付票據提示人資料查報表、遺失票據申
    報書及互助會會員名單為其主要論據。惟查：
  (一)系爭支票經被告簽發後交付給周麗華，再由周麗華交付給郭
    健章，郭健章又交付給郭林美春，嗣郭林美春於94年3 月23
    日提示上開系爭支票，因該票據「經掛失止付」而遭到退票
    ；而系爭支票之掛失止付手續，係由乙○○於同日稍早以系
    爭支票於94年3 月20日在臺北縣新店市遺失為由而辦理，並
    填具遺失票據申報書，請求警察機關協助偵查侵占遺失物罪
    嫌等事實，除據被告供述在卷外，亦經證人郭健章、郭林美
    春於警詢時及證人乙○○於本院審理時證述明確，並有系爭
    支票及其退票理由單、票據掛失止付通知書、掛失止付票據
    提示人資料查報表、遺失票據申報書等書證在卷可稽。
  (二)證人乙○○於本院審理時固證稱：（你與被告何關係？）我
    不認識她，只是我見過她一次，被告要我跟她去銀行把她開
    給別人的支票去報遺失；（為何被告這麼做？）我在新店市
    公所上班，有一天被告打電話給我同事，可是我同事叫我去
    接，對方說她是死會，她都把支票開出來了，問我有無收到
    這個錢，我說沒有，因為我是代表那個倒會，在收錢分給活
    會的人，被告就跟我說要我把這些票掛失，這些錢就可以分
    給我們，我問既然是你開的支票，為何要我去報遺失，我對
    於法律不懂，所以我就跟他一起去松江路的第一銀行去把支
    票掛失；（你去做止付，是否就是系爭支票？）她在3 月23
    日打電話那天，有傳真支票給我辦公室；（當時你們掛失幾
    張支票？）時間很久，我也莫名其妙，所以我不記得；（除
    了將掛失支票聲請公示催告外，另外是否將未到期的3 張支
    票一併聲請公示催告？）是的；（聲請掛失止付及公示催告
    是否都是由你的名義聲請？）是的。因為我當初有跟她說票
    不是我開的，為何要我報遺失，她說票她開出來交給別人了
    ，所以她不能報遺失，叫我報遺失，報完遺失之後，錢就可
    以拿回來，匯到我們的戶頭；（你方才說你不認識被告，既
    然不認識，為何會跟她一起去掛失支票？）因為那時候打電
    話到我辦公室的人自稱是林淑美，就跟我說方才所說的情形
    ；（她把支票傳真給你，是否是要證明她把死會的錢都交給
    會首？）是的。這個會還有4 個活會；（你去掛失時候，林
    淑美有無跟你一起去銀行嗎？）有，不然我也不會等語。然
    查，系爭支票既係由被告簽發交付會首周麗華以作為支付合
    會會款之用，而被告於94年3 月23日傳真系爭支票給證人乙
    ○○，又係為了向證人乙○○證明其已將死會會款交給會首
    （此部分被告之供述與證人乙○○之證述一致），被告與證
    人乙○○又素昧平生，則被告有無為了讓活會會員可以分配
    取得其所支付之死會會款而謊報支票遺失之動機，顯然有疑
    ；且證人乙○○除辦理系爭支票掛失止付手續外，亦就系爭
    支票及其他3 紙同樣由被告所簽發之支票（票據號碼分別為
    0000000、0000000、0000000號）於同日（即94年3 月23日）
    以其名義向本院聲請公示催告，其後又於同年4月8日以其名
    義向本院聲請撤銷前開4 張支票之公示催告裁定，此有第一
    銀行松江分行95年12月14日（95）一松江字第399 號函及所
    附民事聲請公示催告狀、民事聲請撤銷公示催告裁定狀在卷
    可考，而證人乙○○亦證稱：（你為何撤銷聲請公示催告？
    ）因為郭健章親自到市公所找我們，說我們怎麼可以這樣做
    ，我就把情況跟他說，然後他告訴我們，要我們去說支票又
    找到了，他們就可以繼續領，他們才會給我們死會的錢，所
    以我就去法院說支票已經找到了等語，可見系爭支票關於掛
    失止付、聲請公示催告、聲請撤銷公示催告裁定等程序，均
    由證人乙○○以其名義為之，並未有何證據證明被告參與其
    中，被告所涉誣告罪嫌，除證人乙○○之片面指證外，並無
    其他證據加以補強證明，是自難單憑證人乙○○之指證，即
    遽認被告涉有檢察官所指之誣告犯行。
五、綜上所述，本件檢察官所舉關於被告誣告犯行之證據，本院
    認顯尚未達於通常一般之人均不致有所懷疑，而得確信其為
    真實之程度；此外復查無其他積極證據，足資證明被告有何
    公訴人所起訴之誣告犯行，既不能證明被告犯罪，核諸前揭
    說明，自應由本院為被告無罪之諭知。
據上論斷，應依刑事訴訟法第452 條、第301條第1項，判決如主
文。
本案經檢察官黃珮瑜到庭執行職務。
中　　華　　民　　國　　96　　年　　2 　　月　　27　　日
　　　　　　　　　刑事第十三庭  審判長法　官  黃雅君
　　　　　　　　　　　　　　　　　　  法　官  吳佳薇
　　　　　　　　　　　　　　　　　　  法　官  李明益
以上正本證明與原本無異。
如不服本判決，應於判決送達後10日內向本院提出上訴狀 (應抄
附繕本)。
                                      書記官  劉穗筠
中　　華　　民　　國　　96　　年　　3 　　月　　1 　　日
